【裁判字號】    90,訴,1472
【裁判日期】    901217
【裁判案由】    損害賠償
【裁判全文】
臺灣士林地方法院民事判決  九十年度訴字第一四七二號
    原      告  乙○○
    被      告  甲○○
右當事人間請求損害賠償事件，本院判決如左：
    主      文
被告應給付原告新台幣貳拾萬零陸仟貳佰捌拾陸元及自民國九十年八月十四日起至清
償日止，按週年利率百分之五計算之利息。
原告其餘之訴駁回。
訴訟費用由被告負擔五分之二，餘由原告負擔。
本判決原告勝訴部分，於原告以新台幣陸萬捌仟元供擔保後，得假執行。
原告其餘假執行之聲請駁回。
    事      實
甲、原告方面：
一、聲明：
  (一)被告應給付原告新台幣（下同）五十萬六千六百四十六元，及自起訴狀繕本送達
    翌日起至清償日止，按年息百分之五計算之利息。
  (二)原告願供擔保，請准宣告假執行。
二、陳述：
  (一)被告於民國八十九年八月一日向原告承租台北縣汐止鎮○○路四巷一弄三號一樓
    Ａ２室之房屋（下稱「系爭房屋」），同年十月三十一日颱風造成汐止地區淹水
    ，致被告承租處所內之家具部分毀損，原告基於關心之意，而免收被告十一月份
    租金，並為被告支出電視修理費用一千五百元，以及答應由被告請領颱風補助費
    。詎被告仍不滿足，一再要求原告負擔天災損害未果而生嫌隙，同年十一月二十
    一日被告再度要求原告前往系爭房屋協商，伺原告抵達門口，甫跨進門內即遭被
    告往屋內方向拉去，原告不願進入而停下抗拒，被告見狀竟出言辱罵，並出手毆
    打原告頭部並拉原告頭部撞擊牆壁，原告高聲呼救，被告恐遭人發覺旋將原告往
    外推開，致原告跌坐門口地上，造成原告受有頭部外傷、右足踝扭傷合併關節血
    腫及右腓骨遠端骨折等傷害。
  (二)按被告故意傷害原告之行為，已構成民法第一百八十四條第一項、第二項之侵權
    行為，原告因而支出醫藥費六千一百四十六元及柺杖費五百元，自應由被告負賠
    償責任；另查「不法侵害他人之身體、健康、自由．．．者，被害人雖非財產上
    之損害，亦得請求賠償相當之金額」，民法第一百九十五條定有明文。本件原告
    善意對待被告卻遭如此對待，造成原告骨折迄今仍須依靠柺杖行走，且有頭痛、
    暈眩及相關不適之嚴重症狀，原告業已年近七十，遭此傷害，對原告造成無可言
    喻之痛苦及重大之心理創傷，爰依法請求精神上損害賠償五十萬元以資慰撫，各
    項請求合計五十萬六七六百四十六元。
三、證據：提出房屋租賃契約影本、房屋收付款明細欄影本、簡易判決處刑書影本、
    柺杖費統一發票各一份、醫藥費收據十九張。
乙、被告方面：
    被告未於言詞辯論期日到場，亦未提出準備書狀作何聲明或陳述。
丙、本院依職權調閱本院九十年度簡字第三四０號刑事簡易案件全卷。
    理      由
壹、程序方面
    本件被告經合法通知，未於言詞辯論期日到場，核無民事訴訟法第三百八十六條
    各款所列情形，爰依原告聲請，由其一造辯論而為判決。
貳、實體方面
一、本件原告起訴主張：被告於八十九年八月一日向原告承租系爭房屋，同年十月三
    十一日颱風造成汐止地區淹水，致被告承租處所內之家具部分毀損，被告一再要
    求原告負擔天災損害未果而生嫌隙，被告於同年十一月二十一日再度要求原告前
    往系爭房屋協商，伺原告抵達門口，甫跨進門內即遭被告往屋內方向拉去，原告
    不願進入而停下抗拒，被告見狀竟出言辱罵，並出手毆打原告頭部並拉原告頭部
    撞擊牆壁，原告高聲呼救，被告恐遭人發覺旋將原告往外推開，致原告跌坐門口
    地上，造成原告受有頭部外傷、右足踝扭傷合併關節血腫及右腓骨遠端骨折等傷
    害，原告因而支出醫藥費六千一百四十六元及柺杖費五百元，且迄今仍須依靠柺
    杖行走，並有頭痛、暈眩及相關不適之嚴重症狀，原告業已年近七十，遭此傷害
    ，對原告造成無可言喻之痛苦及重大之心理創傷，為此，爰依民法第一百八十四
    條第一項、第二項、第一百九十五條之規定，訴請被告賠償醫藥費六千一百四十
    六元、柺杖費五百元及精神上損害五十萬元，合計五十萬六七六百四十六元等語
    。
二、原告主張被告於八十九年八月一日向原告承租系爭房屋，同年十月三十一日颱風
    造成汐止地區淹水，致被告承租處所內之家具部分毀損，被告一再要求原告負擔
    天災損害未果而生嫌隙，被告於同年十一月二十一日再度要求原告前往系爭房屋
    協商，伺原告抵達門口，甫跨進門內即遭被告往屋內方向拉去，原告不願進入而
    停下抗拒，被告見狀竟出言辱罵，並出手毆打原告頭部並拉原告頭部撞擊牆壁，
    原告高聲呼救，被告恐遭人發覺旋將原告往外推開，致原告跌坐門口地上，造成
    原告受有頭部外傷、右足踝扭傷合併關節血腫及右腓骨遠端骨折等傷害之事實，
    業據其提出與所述相符之房屋租賃契約影本、房屋收付款明細欄影本、簡易判決
    處刑書影本為證，並有附於臺灣士林地方法院檢察署九十年度偵字第八六四號刑
    事案卷內之台安醫院診斷證明書二份可憑，復經證人周忠福於上開刑事案件偵查
    中到庭證述明確，而被告經合法通知，無正當理由未於言詞辯論期日到場爭執，
    堪認原告主張之上述事實為真正。又本院本院九十年度簡字第三四０號刑事簡易
    判決亦同此認定，並經本院調取該刑事簡易案件全卷核閱屬實。
三、按因故意或過失，不法侵害他人之權利者，負損害賠償責任，民法第一百八十四
    條第一項前段定有明文。經查，本件原告確係因被告之傷害行為而受傷，已如前
    述，是原告依民法第一百八十四條第一項前段有關侵權行為之規定，訴請被告賠
    償其損害，即屬於法有據。茲審酌原告請求之各項金額如下：
  (一)醫療費部分：
    1.按不法侵害他人之身體或健康者，對於被害人因此增加生活上之需要時，應負
      損害賠償責任，民法第一百九十三條第一項定有明文。
    2.原告主張其因遭被告毆傷而陸續就醫，共支出醫療費用六千一百四十六元及柺
      杖費五百元等語，稽之原告所提出之醫療單據及腋下柺費用發票，台安醫院所
      出具之費用單據中證明書費三百六十元非屬醫療支出，應予扣除，其餘自負費
      用六千二百八十六元，依原告所受傷害及各收據載明醫療費別，均屬治療及增
      加生活上之必要費用，揆諸前揭規定及說明，原告自得請求被告賠償上開費用
      。是原告於訴請被告賠償六千二百八十六元醫療及增加生活上必要費用之範圍
      內，洵屬於法有據，逾此範圍之請求，則非正當。
  (二)精神上損害賠償部分：
    1.按不法侵害他人之身體、健康、名譽、自由、信用、隱私、貞操、或不法侵害
      其他人格法益而情節重大者，被害人雖非財產上之損害，亦得請求賠償相當之
      金額，為民法第一百九十五條第一項前段所明定。原告因遭被告毆傷，致其身
      體受有前開傷害，經過長時間之診治、復建，肉體及精神上均受有極大痛苦，
      自得請求精神慰藉金。
    2.本院斟酌原告遽遭上述傷害，非但個人受有身體及精神上之痛苦，亦使其生活
      秩序大受影響，且造成其家人生活上極大之負擔，而被告於行為時為原告之房
      客，因颱風災害賠償問題而生爭執，經濟狀況尚可等一切情況，認為原告於請
      求被告賠償二十萬元慰撫金之範圍內，尚屬公允，逾此範圍之請求，亦非正當
      。
四、綜上所論，原告基於侵權行為法則，於訴請被告賠償二十萬六千二百八十六元（
    計算式：6,286+200,000 =206,286）及自起訴狀繕本送達翌日即九十年八月十四
    日起至清償日止按週年利率百分之五計付法定遲延利息之範圍內，為有理由，應
    予准許，逾此範圍之請求，即屬無據，應予駁回。
五、原告陳明願供擔保，請准宣告假執行，就原告勝訴部分，於法相合，爰酌定如主
    文所示之擔保金額，併予准許。至原告敗訴部分，其假執行之聲請已失所附麗，
    應予駁回。
六、本件判決基礎已臻明確，原告其餘攻防方法及訴訟資料經本院審酌後，核與判決
    不生影響，無逐一論列之必要，亦此敘明。
據上論結，本件原告之訴為一部有理由、一部無理由，依民事訴訟法第三百八十五條
第一項前段、第七十九條但書、第三百九十條第二項，判決如主文。
中      華      民      國     九十     年     十二     月     十七     日
                                        臺灣士林地方法院民事第三庭
~B法      官  張國勳
右為正本，係照原本作成。
如對本判決上訴須於判決送達後廿日內向本院提出上訴狀。
中      華      民      國    九十      年     十二     月   二十四     日
~B法院書記官  李汝婷


司法院資訊處製作；財團法人民間司法改革基金會備份。
